【裁判字號】    98,簡上,14
【裁判日期】    980714
【裁判案由】    確認本票債權不存在
【裁判全文】
臺灣桃園地方法院民事判決              98年度簡上字第14號
上  訴  人  丙○○
被  上訴人  甲○○
訴訟代理人  乙○○
上列當事人間確認本票債權不存在事件，上訴人對於中華民國97
年11月26日本院中壢簡易庭97年度壢簡字第513 號第一審判決提
起上訴，本院於98年6 月30日言詞辯論終結，判決如下：
    主      文
上訴駁回。
第二審訴訟費用由上訴人負擔。
    事實及理由
一、上訴人起訴主張：
  (一)上訴人確有簽發發票日、票面金額及到期日如附表所示之本
    票1 紙（下稱系爭本票），惟當初係被上訴人與上訴人合夥
    之投資，因工程款尚未結算，被上訴人擔心受有損失，始要
    求上訴人簽發系爭本票作為擔保，惟被上訴人嗣已領取工程
    款，且上訴人並無向被上訴人借過錢，與被上訴人間並無債
    權債務關係存在，為此，爰依法提起本件訴訟，請求確認被
    上訴人所持有上訴人所簽發之系爭本票一紙，對上訴人之本
    票債權不存在等語。原審判決駁回上訴人之訴，上訴人不服
    提起上訴。
  (二)於上訴審改稱：系爭本票與兩造合作之工程無關，當初係因
    於民國90年間向被上訴人借款新台幣（下同）150 萬元，於
    92年7 月30日及93年1 月19日分別匯款30萬元及40萬元，合
    計70萬元予被上訴人作為清償之用，惟被上訴人稱上訴人未
    還款，上訴人於94年6 月9 日與被上訴人簽立協議書，並於
    94年7 月12日匯款100 萬元至被上訴人戶頭，並約定另清償
    餘款50萬元，並以如附表所示之本票1 紙作為擔保，然上訴
    人共清償170 萬元，已將借款全數還清，系爭本票之債權即
    已消滅。
  (三)聲明：
    1.原判決廢棄。
    2.確認系爭本票債權不存在。
二、被上訴人則辯稱：
  (一)上訴人於90年8 月間向被上訴人借款150 萬元，嗣於94年6
    月9 日兩造簽訂協議書，約定由上訴人先清償上開款項中之
    100 萬元，另餘款50萬元則以分期之方式付款，上訴人因而
    簽發系爭本票作為50萬元餘款之擔保，然上訴人嗣後未依約
    清償借款。
  (二)上訴人所提出金額合計為70萬元之2 紙匯款單係工程款的部
    分，與借款無關，且係於兩造簽訂協議書之前所匯的款項等
    語資為抗辯。
  (三)為此，爰聲明：上訴駁回。
三、本院之判斷：
  (一)不爭執之事實：
    1.系爭本票為上訴人所簽發。
    2.系爭本票之原因關係為兩造間之借款債權。
    3.兩造於94年6月9日簽訂原審卷第19頁之協議書。
    4.上訴人於94年7月12日以匯款方式清償100萬元。
  (二)被上訴人辯稱借款債權已因清償而消滅，被上訴人則否認系
    爭本票已為清償，經查：
    1.按請求履行債務之訴，原告就其所主張債權發生原因之事
      實，固有舉證之責任，若被告自認此項事實而主張該債權
      已因清償而消滅，則清償之事實，應由被告負舉證之責任
      ，此觀民事訴訟法第277 條之規定自明（最高法院28年上
      字第1920號判例要旨參照）。
    2.上訴人主張除於94年7 月12日以匯款方式清償100 萬元外
      ，另已清償70萬元，並提出送款單存根2 紙為憑（本院卷
      第7 頁），被上訴人則辯稱該2 筆款項係2 人合作工程事
      業之款項，與借款無關。經查，該2 紙送款單存根分別係
      於93年1 月19日匯款40萬元、92年7 月30日匯款30萬元，
      均係於兩造協議書簽立之前，如上訴人匯此2 筆款項係作
      為清償借款之用，何以於協議書簽立時均未提及，實有違
      常情。另上訴人雖主張70萬元係用以清償借款，惟經本院
      詢及為何清償之金額超過借款金額時，自陳：那時想法是
      想說，我是把欠款與兩邊的合作關係一起看，反正到最後
      再一起作清算（本院卷第29頁），顯見上訴人匯款70萬元
      與被上訴人時，究係為工程合作事業或係清償借款所為，
      自己亦未能分辨清楚，參諸前揭判例要旨，上訴人既未能
      證明該70萬元係用以清償兩造間之借款，自無從認定系爭
      本票之債權已因清償而消滅。
  (三)原審依調查證據之結果及斟酌全辯論意旨，認上訴人主張系
    爭本票係因被上訴人擔心兩造間合作之工程受有損失，要求
    上訴人簽發為擔保，惟被上訴人後已領取工程款等情為不可
    採，而為駁回上訴人於原審之訴，經核認事用法均無違誤，
    上訴人於本院改稱系爭本票之原因關係為借款債權，現均已
    還清而提起上訴，指摘原判決不當求予廢棄改判，亦無理由
    ，已如前述，應予駁回。
  (四)本件事證已臻明確，兩造其餘之主張、陳述及所提之證據資
    料，核與判決結果無何影響，爰不一一論述，附此敘明。
據上論結，本件上訴為無理由，依民事訴訟法第436 條之1 第3
項、第449 條第1 項、第78條，判決如主文。
中    華    民    國    98    年    7     月    14    日
                  民事第二庭  審判長法  官  劉克聖
                                    法  官  張金柱
                                    法  官  王耀興
以上正本係按原本作成。
不得上訴。
中    華    民    國    98    年    7     月    15    日
                                    書記官  黃盈菁
┌─────────────────────────┐
│附表：本票                                        │
├────┬──────┬──────┬──────┤
│發票人  │ 發票日     │票面金額（  │到期日      │
│        │            │新台幣）    │            │
├────┼──────┼──────┼──────┤
│丙○○  │94年6月20日 │ 50萬元     │96年6月20日 │
└────┴──────┴──────┴──────┘


司法院資訊處製作；財團法人民間司法改革基金會備份。
